臺灣南投地方法院民事簡易判決
111年度埔簡字第107號
原      告  新光產物保險股份有限公司

法定代理人  吳昕紘  
訴訟代理人  蔡慧珍    住臺北市○○區○○○路○段000號00                          樓
            莊子賢律師                      
上  一  人
複  代理人  李毅斐律師
被      告  張銘昌  

上列當事人間損害賠償(交通)事件，本院於民國111年9月28日言
詞辯論終結，判決如下：
    主      文
被告應給付原告新臺幣140萬280元，及自民國111年5月17日起至
清償日止，按週年利率百分之5計算之利息。
原告其餘之訴駁回。
訴訟費用由被告負擔百分之70，餘由原告負擔。 
本判決原告勝訴部分得假執行。
    事實及理由
一、原告主張：被告於民國109年8月7日下午4時5分許，醉態駕
    駛車牌號碼000-0000號自用小貨車（下稱系爭小貨車，被告
    呼氣酒測值達0.15mg/l，已違反道路交通安全規則第114條
    第2款規定），沿南投縣埔里鎮西安路3段167巷往埔里方向
    行駛，行經該路段太平枝38分15G8915HA57電桿之彎道（下
    稱系爭過彎處）且未劃分向標線路段時，明知過彎時視線不
    佳，本應注意汽車行進中，駕駛人應注意車前狀況，隨時採
    取必要安全措施，以防止危險之發生，且應注意行經未劃分
    向標線路段，應靠右行駛，而依當時天候晴、日間自然光線
    、視距良好、柏油路面、無缺陷且無障礙物等情形，亦無不
    能注意之情事，竟疏未注意及此，未減速慢行貿然過彎並靠
    路面左邊行駛，適有訴外人黃○甯（107年12月生，未成年，
    真實姓名年籍詳卷）站在系爭過彎處之路邊側面等候上開車
    輛經過，遂遭系爭小貨車左側車身撞擊倒地並輾過，雖經送
    醫急救仍因中樞神經性休克不治死亡。因被告前向原告投保
    汽車強制責任險，原告已賠付訴外人黃○甯之父母即法定繼
    承人黃明洲、田馨雅死亡給付各新臺幣（下同）100萬元、
    醫療費用各200元，共200萬400元，故原告依強制汽車責任
    保險法第29條第1項第1款規定，於已給付之範圍內取得黃明
    洲、田馨雅對被告之損害賠償請求權。原告並不爭執本件車
    禍事故之發生，黃明洲、田馨雅亦有疏縱未滿14歲之人於道
    路上步行之過失，黃明洲、田馨雅與被告間之過失比率應為
    3成、7成。爰依強制汽車責任保險法第29條第1項第1款、民
    法第184條第1項前段、第2項前段、第191條之2、第192條第
    1項、第194條規定提起本件訴訟等語。並聲明：被告應給付
    原告200萬400元，及自起訴狀繕本送達翌日起至清償日止，
    按週年利率5％計算利息。
二、被告則以：被告於案發後雖經到場員警測得呼氣酒測值達0.
    15mg/l，惟被告並非於當日喝酒後開車，係於前一晚喝酒後
    之酒精殘留量，是原告不得依強制汽車責任保險法第29條第
    1項第1款規定代位請求損害賠償。又系爭過彎處之路較窄，
    被告過彎時本來就會往中間行駛，且本案刑事部分目前由本
    院110年度交訴字第17號過失致死案件（下稱系爭刑事案件
    ）審理中，承審法官已將肇事原因囑託國立陽明交通大學運
    輸與物流管理學系車輛行車事故研究中心鑑定中，是被告之
    駕駛行為並無過失，應由原告就被告之過失負舉證責任。退
    步言之，縱認被告之駕駛行為有過失，黃○甯之父母黃明洲
    、田馨雅亦有疏於照顧未成年子女之過失，本件有過失相抵
    之適用等語資為抗辯。並聲明：原告之訴及假執行之聲請駁
    回。　　
三、兩造不爭執之事項：
　　被告於109年8月7日下午4時5分許，醉態駕駛系爭小貨車沿
    南投縣埔里鎮西安路3段167巷往埔里方向行駛，行經系爭過
    彎處（未劃分向標線路段）時，適有黃○甯（107年12月生，
    未成年）站在系爭過彎處之路邊側面等候上開車輛經過，遂
    遭系爭小貨車左側車身撞擊倒地並輾過，雖經送醫急救仍因
    中樞神經性休克不治死亡。被告於案發後，經到場員警測得
    呼氣酒測值達0.15mg/l。因被告前向原告投保汽車強制責任
    險，原告已賠付黃明洲、田馨雅死亡給付各100萬元、醫療
    費用各200元，共200萬400元。被告之行為經臺灣南投地方
    檢察署（下稱南投地檢署）檢察官認涉犯刑法第276條過失
    致死罪嫌，提起公訴（109年度偵字第3903號），目前由系
    爭刑事案件審理中，承審法官於110年6月10日囑託國立陽明
    交通大學運輸與物流管理學系車輛行車事故研究中心鑑定肇
    事原因，尚待鑑定結果。原告於111年5月5日向本院聲請支
    付命令，經本院核發111年度司促字第2664號支付命令（下
    稱系爭支付命令），系爭支付命令（含原告支付命令聲請狀
    繕本）於111年5月16日送達被告，經被告於111年5月18日聲
    明異議等情，有相驗屍體證明書、理賠申請書、埔里基督教
    醫院診斷證明書、強制醫療給付費用彙整表、醫療費用收據
    、繼承系統表暨同意文件驗證聲明、戶籍謄本、賠款匯款申
    請書、田馨雅郵局存摺封面、黃明洲國泰世華銀行存摺封面
    、車險保批單關聯查詢、系爭支付命令、本院送達證書、被
    告聲明異議狀、公路監理電子閘門查詢結果、南投地檢署10
    9年度偵字第3903號起訴書、索引卡查詢、道路交通事故調
    查卷宗、本院110年6月10日投院明刑毅110交訴17字第00749
    2號函、本院電話紀錄、本院勘驗筆錄為證（本院卷第19-43
    、53-66、75-81、169-207、253-257、268-269頁），並經
    本院職權調取系爭刑事案件卷宗核閱屬實，且為兩造所不爭
    執，堪信為真實。
四、本院得心證理由：
　　原告主張被告應就其過失駕駛行為負損害賠償責任等節，為
    被告所否認，並以前詞置辯。茲分述如下：
　　㈠被告醉態駕駛系爭小貨車，行經系爭過彎處，該處未劃分
      向標線路段，依當時天候晴、日間自然光線、視距良好、
      柏油路面、無缺陷且無障礙物，未減速慢行貿然過彎並靠
      路面左邊行駛，適有黃○甯站在系爭過彎處之路邊側面，
      遂遭系爭小貨車左側車身撞擊倒地並輾過等情，有道路交
      通事故調查卷宗、系爭小貨車行車記錄器影像擷圖、本院
      勘驗筆錄為證（本院卷第169-207、209-215、268-269頁
      ）。觀諸本院勘驗筆錄及系爭小貨車行車記錄器影像擷圖
      ，系爭小貨車行車記錄器前車鏡頭第5-6秒：系爭小貨車
      行經系爭過彎處時左轉，轉彎時無明顯減速跡象，並靠左
      行駛，不慎撞擊位於畫面左下方之黃○甯，系爭小貨車隨
      之發出「窟窿」的聲音；系爭小貨車行車記錄器後車尾鏡
      頭第4-6秒：系爭小貨車行經系爭過彎處時左轉，轉彎時
      無明顯減速跡象，並靠左行駛，不慎撞擊黃○甯，系爭小
      貨車發出「窟窿」的聲音，畫面中黃○甯倒地在轉彎處旁
      。
　　㈡證人黃明洲於警詢及偵查中證稱：我在案發地點前方旁的
      倉庫，看到系爭小貨車從下方轉彎處上來，車速很快，當
      時黃○甯在路邊，然後就被貨車撞上。系爭小貨車應該要
      靠右行駛，但太靠近左側就撞到黃○甯等語（本院卷第187
      -191、240頁）；證人即黃○甯之祖父鍾文質於偵查中證稱
      ：黃○甯從果園走出來到路的旁邊，我就跟黃○甯說車子來
      了，黃○甯就停下來，系爭小貨車車速很快，一轉彎就就
      撞到黃○甯。還沒轉彎時我就看到系爭小貨車，他轉彎的
      時候太靠近道路左側，才會撞到黃○甯等語（本院卷第239
      頁）。
　　㈢綜合上開證據，足認被告駕駛系爭小貨車至系爭過彎處左
      轉時，未減速慢行貿然過彎並靠路面左邊行駛，致左側車
      身撞擊並輾過在過彎處路邊側面之黃○甯，為本件肇事原
      因，交通部公路總局臺中區監理所南投縣區車輛行車事故
      鑑定會（下稱車輛行車事故鑑定會）鑑定意見書、交通部
      公路總局車輛行車事故鑑定覆議會（下稱車輛行車事故鑑
      定覆議會）覆議意見書亦同此認定結果（本院卷第117-11
      8、123-125頁）。
　　㈣因故意或過失，不法侵害他人之權利者，負損害賠償責任
      。違反保護他人之法律，致生損害於他人者，負賠償責任
      。但能證明其行為無過失者，不在此限。汽車、機車或其
      他非依軌道行駛之動力車輛，在使用中加損害於他人者，
      駕駛人應賠償因此所生之損害。但於防止損害之發生，已
      盡相當之注意者，不在此限（民法第184條第1項前段、第
      2項前段、第191條之2）。汽車除行駛於單行道或指定行
      駛於左側車道外，在未劃分向線或分向限制線之道路，應
      靠右行駛。但遇有特殊情況必須行駛左側道路時，除應減
      速慢行外，並注意前方來車及行人。汽車駕駛人飲用酒類
      或其他類似物後其吐氣所含酒精濃度達每公升0.15毫克或
      血液中酒精濃度達百分之0.03以上者，不得駕車（道路交
      通安全規則第95條第1項、第114條第2款）。道路交通安
      全規則旨在保障公眾行車安全，違反該規定即屬違反保護
      他人之法律，推定其有過失（最高法院66年台上字第1015
      號判例、99年度台上字第529號判決意旨參照）。本件被
      告飲用酒類後其吐氣所含酒精濃度達0.15mg/l以上，且行
      經未劃分向標線路段，未靠右行駛，撞擊黃○甯致不治死
      亡等情，已如前述，被告復未提出有何防止損害之發生，
      已盡相當之注意而無過失之相關證據，足認被告之駕駛行
      為違反道路交通安全規則第95條第1項、第114條第2款規
      定，而有過失，應依民法第184條第2項、第191條之2規定
      負損害賠償責任。被告雖辯稱：系爭過彎處之路較窄，被
      告過彎時本來就會往中間行駛，且系爭刑事案件目前審理
      中，承審法官目前已將肇事原因囑託國立陽明交通大學運
      輸與物流管理學系車輛行車事故研究中心鑑定，是被告之
      駕駛行為並無過失，應由原告就被告有無過失負舉證責任
      等語。惟民法第184條第2項、第191條之2規定採推定過失
      之立法設計，本應由被告就有何防止損害之發生，已盡相
      當之注意之情形，負舉證責任，是被告所辯與上開事證、
      立法意旨均有所不符，並不可採。
　　㈤不法侵害他人致死者，對於支出醫療及增加生活上需要之
      費用或殯葬費之人，亦應負損害賠償責任。不法侵害他人
      致死者，被害人之父、母、子、女及配偶，雖非財產上之
      損害，亦得請求賠償相當之金額（民法第192條第1項、第
      194條）。本法所稱被保險人，指經保險人承保之要保人
      及經該要保人同意使用或管理被保險汽車之人。被保險人
      飲用酒類或其他類似物後駕駛汽車，其吐氣或血液中所含
      酒精濃度超過道路交通管理法規規定之標準，致被保險汽
      車發生汽車交通事故者，保險人仍應依本法規定負保險給
      付之責，但得在給付金額範圍內，代位行使請求權人對被
      保險人之請求權（強制汽車責任保險法第9條第2項、第29
      條第1項第1款）。本件被告前向原告投保汽車強制責任險
      ，原告已賠付黃明洲、田馨雅死亡給付各100萬元、醫療
      費用各200元，共200萬400元；又被告經測得呼氣酒測值
      達0.15mg/l，已達道路交通安全規則第114條第2款酒精濃
      度標準，是原告得依強制汽車責任保險法第29條第1項第1
      款、民法第184條第1項、第2項前段、第191條之2、第192
      條第1項、第194條規定，於已給付之範圍內取得黃明洲、
      田馨雅對被告之損害賠償請求權，被告應對原告負損害賠
      償責任。從而被告辯稱：被告於事故發生時雖經到場員警
      測得呼氣酒測值達0.15mg/l，惟被告並非於當日喝酒後開
      車，係於前一晚喝酒後之酒精殘留量，是原告不得依強制
      汽車責任保險法第29條第1項第1款規定代位請求損害賠償
      等語，與上開規定不符，並不可採。
　　㈥本件有與有過失之適用：
　　  ⒈損害之發生或擴大，被害人與有過失者，法院得減輕賠
        償金額，或免除之。前二項之規定，於被害人之代理人
        或使用人與有過失者，準用之（民法第217條第1項、第
        3項）。父母或監護人不得疏縱未滿14歲之人，擅自穿
        越車道，或於交通頻繁之道路或鐵路平交道附近任意奔
        跑、追逐、嬉戲或坐、臥、蹲、立，阻礙交通（道路交
        通安全規則第139條）。
　　　⒉被告就本件車禍事故有上開過失，而黃明洲、田馨雅為
        黃○甯之父母，亦有疏縱未滿14歲之人於道路上步行之
        過失，為原告所不爭執，是本件有過失相抵原則之適用
        。本院審酌黃明洲、田馨雅及被告之過失程度，堪認黃
        明洲、田馨雅與被告就本件車禍事故發生原因力之強弱
        程度為30％、70％。而原告既依強制汽車責任保險法第29
        條第1項規定行使保險代位權，即應繼受黃明洲、田馨
        雅之過失責任。是依民法第217條第3項準用第1項規定
        ，按被告之過失程度減輕其賠償責任30％，依此計算原
        告得請求被告給付之金額為140萬280元（計算式：2,00
        0,400×70％＝1,400,280）。本件原告請求200萬400元，
        就逾越上開得請求金額部分，於法無據，不應准許。
　　㈦給付有確定期限者，債務人自期限屆滿時起，負遲延責任
      。給付無確定期限者，債務人於債權人得請求給付時，經
      其催告而未為給付，自受催告時起，負遲延責任。其經債
      權人起訴而送達訴狀，或依督促程序送達支付命令，或為
      其他相類之行為者，與催告有同一之效力（民法第229條
      第1項、第2項）。又遲延之債務，以支付金錢為標的者，
      債權人得請求依法定利率計算之遲延利息。但約定利息較
      高者，仍從其約定利率。應付利息之債務，其利率未經約
      定，亦無法律可據者，週年利率為5%（民法第233條第1項
      、第203條）。如債權人於通知送達後二十日之不變期間
      起訴，視為自支付命令聲請時，已經起訴（民事訴訟法第
      515條第2項後段）。本件原告對被告請求之侵權行為損害
      賠償債權，核屬無確定期限之給付，自應經原告之催告而
      未為給付，被告始負遲延責任，而系爭支付命令（含原告
      支付命令聲請狀繕本）於111年5月16日送達被告，經被告
      於111年5月18日聲明異議，已如前述，依民事訴訟法第51
      5條第2項後段規定，視為自原告聲請支付命令時，已經起
      訴，該支付命令聲請狀應視為起訴狀。而被告迄未給付，
      即應自支付命令聲請狀繕本送達翌日即111年5月17日起負
      遲延責任，故原告請求被告自111年5月17日起至清償日止
      ，按週年利率5%計算之遲延利息，即屬有據。
五、綜上所述，原告依強制汽車責任保險法第29條第1項、民法
    第184條第1項前段、第2項前段、第191條之2、第192條第1
    項、第194條規定請求被告給付140萬280元，及自支付命令
    聲請狀繕本送達翌日即111年5月17日起至清償日止，按週年
    利率5%計算之利息，為有理由，應予准許。逾此範圍之金額
    ，為無理由，應予駁回。
六、本件原告勝訴部分係依民事訴訟法第427條第2項第11款規定
    適用簡易訴訟程序，依同法第389條第1項第3款規定，應依
    職權宣告假執行。　　　　　　
七、本院審理程序本不受系爭刑事案件審理進度之拘束，又本件
    案發過程，已經車輛行車事故鑑定會鑑定、車輛行車事故鑑
    定覆議會覆議及本院當庭勘驗案發影片認定肇事原因，並得
    出相同之認定結果，已無再等候國立陽明交通大學運輸與物
    流管理學系車輛行車事故研究中心鑑定結果之必要。本件事
    證已臻明確，兩造其餘主張及攻擊防禦方法，經審酌後與本
    件判決結果不生影響，爰不逐一論述。
八、本件係適用簡易程序所為被告敗訴判決，爰依民事訴訟法第
    389條第1項第3款之規定，就原告勝訴部分依職權宣告假執
    行。
九、訴訟費用負擔之依據：民事訴訟法第79條。
中　　華　　民　　國　　111 　年　　10　　月　　24　　日
                  埔里簡易庭  法  官　鄭煜霖
以上為正本係照原本作成。
如不服本判決，應於送達後20日內，向本院提出上訴狀並表明上
訴理由，如於本判決宣示後送達前提起上訴者，應於判決送達後
20日內補提上訴理由書（須附繕本）。
中　　華　　民　　國　　111 　年　　10　　月　　24　　日
　　　　　　　　　　　　　　　書記官  洪妍汝